臺灣臺南地方法院民事判決　　　　　　　 96年度訴字第341號
原　　　告　崇皓貿易股份有限公司
　　　　　　　　　　　　樓
法定代理人　甲○○
　　　　　　　　　　　　樓
訴訟代理人　丙○○
　　　　　　　　　　　　樓
　　　　　　戊○○
　　　　　　　　　　　　樓
訴訟代理人　程弘模律師
被　　　告　全億國際科技有限公司
法定代理人　乙○○
上列當事人間請求給付貨款事件，經本院於民國96年5月16日言
詞辯論終結，判決如下：
    主  文
被告應給付原告新台幣貳佰壹拾柒萬零壹佰參拾柒元，及自民國
九十六年三月九日起至清償日止，按週年利率百分之五計算之利
息。
訴訟費用新台幣貳萬貳仟伍佰捌拾貳元由被告負擔。
本判決於原告以新台幣柒拾貳萬伍仟元供擔保後，得假執行。
    事實及理由
一、原告起訴主張：
  (一)被告向原告訂購燙金級無處理OPP（規格：18U*1280MM*2000
    0M）產品，各20127.36公斤、20127.36公斤，分成2個2x40
    呎的貨櫃裝載。惟因貨品係由海外廠商裝於貨櫃，以海運方
    式進口，故交貨時以被告受領時貨櫃之貨品重量計價。原告
    於95年07月13日、95年07月28日分別交被告受領之（2x40
    呎）2只貨櫃，貨品實際裝載重量分別為20127.84公斤、
    20054.43公斤，故原告向被告請款時，即按實際交貨重量，
    被告應付貨款為新台幣（下同）2,594,731元【計算式如下
    ：95年07月13日貨櫃之貨款：20,127.84公斤×61元＝1,
    227,798.24元≒1,227,798元（未稅貨款）；1,227,798元×
    5％＝61,389.9元≒61,390元（營業稅）；1,227,798元＋
    61,390元＝1,289,188元、95年07月28日貨櫃之貨款：20,05
    4.43公斤×62元＝1,243,374.66元≒1, 243,374元（未稅貨
    款）；1,243,374元×5％＝62,168.7元≒62,169元（營業稅
    ）；1,243,374元＋62,169元＝1,305, 543元，以上貨款共
    計：1,289,188元＋1,305,543元＝2,594,731元）】，原告
    出具之統一發票2紙（即NX00000000號、NX00000000號）其
    上金額即依本件買賣契約之實際交貨計算所得之貨款金額據
    實填載。惟被告交付訴外人丁○○簽發面額各652,770元、
    652,773元、644,594元、644,594元支票4紙用以支付貨款遭
    退票後，另以訴外人丁○○簽發面額分別為324,594元、320
    ,000 元、272,297元、272,297元之支票4紙換取上開遭退票
    面額各644,594元、644,594元之支票2紙，惟其中僅面額324
    ,594 元之支票於95年12月30日兌現，被告於95年10月27 日
    復匯款100,000元予原告，計被告已給付424,594元，被告尚
    積欠貨款2,170,137元【計算方式：2,594,731元－324,594
    元－100, 000元＝2,170,137元】。爰依據買賣契約之法律
    關係，提起本件訴訟，並聲明：被告應給付原告2,170,137
    元，及自支付命令送達被告之翌日即96年3月9日起至清償日
    止，按年息百分之五計算之利息，並願供擔保請准宣告假執
    行。
  (二)對於被告抗辯之陳述：
  (1)被告為本件買賣契約之買受人，應負買受人之責任：
    兩造已有多次交易往來，均由原告之業務人員即證人周伯璟
    負責與被告接洽業務，被告法定代理人乙○○亦自承以往被
    告向原告訂購貨品，兩造間交易模式係先口頭談妥交易條件
    ，原告再傳真訂購確認書，由被告用印以傳真回傳原告，原
    告即據該紙訂購確認書內容供應被告所訂購之貨品。本件訂
    購確認書係蓋用被告之統一發票章戳，雖證人丁○○偏袒被
    告公司陳稱，上開被告統一發票章戳係其在被告處自行取用
    ，再傳真予原告下訂，被告對此並不知情云云。惟以一般社
    會經驗觀之，公司之統一發票章、公司之印鑑章等物，均為
    公司經營上之重要物件，一則涉及稅務相關事項、一則涉及
    公司對外業務，常用以確認公司對外行為是否為有權責人士
    為之，絕無可能隨意放置任人取用，證人丁○○所稱係向受
    雇於被告之會計小姐取得統一發票章使用，衡情應係被告法
    定代理人首肯，否則受雇被告之職員豈有可能甘冒失職致被
    告發生損害而須擔負賠償責任之風險，擅自將如此重要之章
    戳交由無關之人員使用。足見證人丁○○稱係其個人訂購系
    爭貨品，被告不知其以被告名義訂購之證詞，顯與常情相違
    係不實證述昭然若揭，應不足採信。又據證人周伯璟於證稱
    ：其至被告處接洽系爭買賣契約時，被告法定代理人乙○○
    與證人丁○○均在場與聞其事，對於單價、數量、交期等等
    交易條件，均提出意見協商折衝，乃至達成共識等語。衡以
    其後原告於95年6月16日依例傳真訂購確認書至被告時，所
    取得之回傳訂購確認書上，係蓋用被告之統一發票章戳，該
    章戳既係被告授意蓋用，則當係出於訂購系爭貨品之意思為
    之。準此，被告係本件買賣契約之當事人，應無疑義。
  (2)縱認訂購確認書係由無權限之人即證人丁○○擅自使用被告
    統一發票章蓋用並代被告簽名，被告仍應依民法第169條之
    規定，對原告負授權人之責任：
    按由自己之行為表示以代理權授與他人或知他人表示為其代
    理人而不為反對之表示者，對於第三人應負授權人之責任，
    民法第169條規定參照。次按「上訴人明知朱某等表示為其
    代理人，以其名義訂購系爭貨物，而未為反對之表示，致被
    上訴人信以為上訴人公司所購買，將檢收校對單及統一發票
    上買受人記載為上訴人，並將貨物送至上訴人工廠交付。按
    諸民法第169條規定，係爭貨物縱非上訴人所買，上訴人亦
    應負授權人之責任。至上訴人所稱系爭貨款已由朱某簽發支
    票支付，因支票未兌現，被上訴人始轉向上訴人請求乙節，
    查支票乃無因及流通證券，係爭貨物，縱曾以朱某之支票為
    付款方式，亦不能因此即謂系爭貨物為朱某所購買而與上訴
    人間無表見代理關係，遂使上訴人藉以解免其授權人之責任
    。茲朱某簽付之支票既不能兌現，則被上訴人本於買賣關係
    ，訴請上訴人給付貨款及其法定遲延利息，即無不當」（最
    高法院70年台上字第1041號判例參照）。證人周伯璟至被告
    處與被告法定代理人乙○○、證人丁○○洽談買賣相關業務
    事宜時，證人丁○○曾出示並交付印有「全億國際科技有限
    公司負責人丁○○」之名片予證人周伯璟，致原告誤認被告
    實際負責人為證人丁○○、被告法定代理人乙○○為其配偶
    ，乃在兩造間歷次往來之訂購確認書上，關於客戶名稱多載
    為「全億企業公司-林先生/林太太」。被告法定代理人乙○
    ○於本院亦自承知悉證人丁○○以「全億國際科技有限公司
    」名義印製名片，對與之接洽之第三人遞送一事，且於證人
    丁○○使用該紙名片長達2年餘之期間內並無反對或澄清之
    表示。依上開說明，被告於兩造間歷次交易往來過程經驗事
    實上，對於證人丁○○長期使用被告公司之名義自稱係被告
    公司負責人一事，既不得諉為不知，而竟未為反對之表示，
    且對於原告公司歷次交付以被告為買受人之統一發票等交易
    憑證均無異議收受，縱認系爭訂購確認書係由無代理權限之
    證人丁○○所簽發，惟基於上開事實，被告既對於「表見事
    實」有所知悉且無反對表示，為保護交易安全起見，依民法
    第169條之規定，應由被告買賣契約之買受人給付買賣價款
    之義務。
二、被告則以：被告雖曾於94年間曾向原告訂購燙金級無處理
    OPP貨物，交由訴外人丁○○加工後出口，被告訂購貨物之
    買賣價金均係以被告名義簽發支票，且均如數兌現完畢，其
    後被告因經濟不景氣，未再向原告訂購貨物。被告法定代理
    人與訴外人丁○○僅係朋友關係，並非夫妻，對外亦未自稱
    林先生、林太太，被告法定代理人不識字，不知訴外人丁○
    ○印製之名片自稱被告負責人。本件買賣契約係訴外人丁○
    ○自行與原告訂貨，被告法定代理人不知情亦不在場，且未
    同意訴外人丁○○以被告名義在訂購確認書加蓋被告統一發
    票章向原告訂貨，貨款係由訴外人丁○○以其名義簽發支票
    交付原告，支票退票後，訴外人丁○○與原告商洽換票等事
    宜，被告法定代理人亦不知悉，自與被告無關，訴外人丁○
    ○雖提供原告開立之統一發票予被告，惟僅供被告為訴外人
    丁○○辦理出口事宜之用，另被告雖於95年10月27日匯款
    100,000元予原告，惟該筆款項並非被告給買賣價金，而係
    訴外人丁○○向被告借款100,000元，被告僅依訴外人丁○
    ○之指示匯款至指定帳戶，原告竟以被告積欠貨款為由，聲
    請對被告之生財機具假扣押，實屬不當。並聲明：駁回原告
    之訴。
三、本院得心證之理由：
    本件原告主張被告向其訂購燙金級無處理OPP（規格：18U*1
    280MM*2000 0M）產品，尚積欠貨款2,170,137元之事實，為
    被告所否認，並以上開情詞為辯，是本件所應審究者為：被
    告是否為本件買賣契約之買受人？
四、被告是否為本件買賣契約之買受人？
  (一)原告主張兩造已有多次交易往來，原告之業務人員周伯璟負
    責與被告接洽業務時，均由丁○○代表被告與其洽談，兩造
    間交易模式係先口頭談妥交易條件，原告再傳真訂購確認書
    ，由被告用印以傳真回傳原告，原告依訂購確認書內容供應
    被告所訂購之貨品等情，業據證人周伯璟於本院審理中到庭
    結證：從我任職於原告時起，至與被告處洽談業務時，被告
    均由丁○○出面，丁○○給我他的名片自稱是被告負責人，
    被告法定代理人亦在場，所以我稱呼丁○○為老闆，本件買
    賣契約大約於95年3、4月間由丁○○出面訂購，我至被告處
    多次與丁○○洽談，被告法定代理人亦在場，且對於買賣之
    價格、數量、交貨期間等均有表示意見，直至同年6月雙方
    確認訂購後，我才傳真訂購確認書予被告等語（本院96年5
    月2日言詞辯論筆錄），核與證人丁○○於本院審理中到庭
    證述：我向原告業務員周伯璟訂購2批貨物，但我不記得是
    否有向周伯璟表明是我個人訂貨，我任談妥後，原告於95年
    3 月間及95年6月間分別傳真2批貨物之訂購確認書，因為考
    量若以個人名義向原告訂貨，恐不夠份量，擔心原告不願出
    貨，所以我於95年3月間我向被告會計拿取其保管之收發信
    件印章，在原告傳真之訂購確認書上加蓋「全億企業公司」
    印文，於95年6月間在桌上拿取統一發票印章，在訂購確認
    書上加蓋「全億國際科技有限公司」統一發票印文後再傳回
    原告，但因被告第2批貨有問題，導致我無法收到貨款，而
    無法給付原告貨款等語（同上本院筆錄），是依上開證人周
    伯璟、丁○○之證詞足認兩造間先前多次買賣契約，被告法
    定代理人確有授與證人丁○○代理權之事實，本件買賣契約
    仍由證人丁○○在被告處與原告接洽，惟兩造商談過程中被
    告法定代理人亦在場參與等情，再參諸原告提出95年6月16
    日訂購確認書上加蓋之印文，與被告提出統一發票印文相同
    等情，業據本院當庭核對無誤（見本院卷第11頁、第94頁）
    ，且與被告自承其於94年間向原告訂購貨物之訂購確認書上
    加蓋之印文相符等情（見本院卷第51頁），又據原告及證人
    丁○○提出之名片均記載「全億國際科技有限公司負責人丁
    ○○」等情，足證本件買賣契約被告確有授與證人丁○○代
    理權至為明確，被告與證人丁○○間內部法律關係如何，效
    力自不及於原告，被告尚不得以其與丁○○間之內部關係對
    抗原告。原告主張被告為本件買賣契約之買受人，為真實可
    信。至證人丁○○於本院審理中雖證述：被告法定代理人不
    知其與原告間本件買賣契約，亦未同意或授權其以被告名義
    為之，且被告法定代理人不識字，不知其印製之名片自稱係
    被告之負責人云云，當係附和被告之詞，不足採信。
  (二)至被告抗辯本件買賣契約係由訴外人丁○○簽發其名義之支
    票以支付貨款，足證訴外人丁○○係買受人一節，經查：本
    件買賣契約之貨款固係由訴外人丁○○簽發支票支付，因支
    票屆期未獲兌現，原告乃向被告請求給付貨款，惟支票乃無
    因及流通證券，縱貨款係以訴外人丁○○簽發之支票為付款
    方式，亦不能因此遽予推認本件貨物係訴外人丁○○所購買
    ，而與被告無關，訴外人丁○○簽發之支票既不能兌現，則
    原告本於買賣關係，訴請被告給付貨款及其法定遲延利息，
    並無不當。又原告主張其已依約定交付貨物，惟被告尚積欠
    貨款2,170,137元之事實，業據其提出與所述相符之產品入
    庫明細表、統一發票各2份、95年6月16日訂購確認書1份、
    支票及退票理由單各5紙為證（本院卷第11-17頁），堪信為
    真實可信　，被告既為本件買賣契約之買受人，自應負給付
    貨款之責。
五、按「稱買賣者，謂當事人約定一方移轉財產權於他方，他方
    支付價金之契約。」、「買賣標的物與價金之交付，除法律
    另有規定或契約另有訂定，或另有習慣外，應同時為之。」
    民法第345條第1項及第369條分別定有明文。本件原告已交
    付貨物予被告，被告即有給付貨款之義務，但被告未為給付
    ，從而，原告依據買賣契約請求被告給付2,170,137元，及
    自支付命令送達被告翌日即96年3月9日起至清償日止，按年
    息百分之五計算之利息，即屬有據，應予准許。
六、原告陳明願供擔保，聲請宣告假執行，核無不合，爰酌定相
    當擔保金額准許之。
七、末按法院為終局判決時，應依職權為訴訟費用之裁判；又訴
    訟費用，由敗訴之當事人負擔，民事訴訟法第87第1項、第
    78條分別定有明文。本件原告之訴為有理由，第一審訴訟費
    用22,582元應由被告負擔。
八、結論：原告之訴為有理由，依民事訴訟法第78條、第87條第
    1項、第390條第2項，判決如主文。
中　　華　　民　　國　　96　　年　　5　　月　　30　　日
                    民事第三庭法　官　張桂美
上正本證明與原本無異
如不服本判決，應於送達後廿日內，向本院提出上訴狀並表明上
訴理由，如於本判決
宣示後送達前提起上訴者，應於判決送達後廿日內補提上訴理由
書（須附繕本）。
中　　華　　民　　國　　96　　年　　5 　　月　　30　　日
                              書記官  黃鋕偉
